臺灣高雄地方法院民事裁定
109年度消債更字第147號
聲  請  人  林建勳  
0000000000000000

代  理  人  許飛揚  
上列當事人因消費者債務清理事件聲請更生，本院裁定如下：
    主  文
聲請人林建勳自中華民國一百零九年十月十四日下午四時起開始
更生程序。
命司法事務官進行本件更生程序。
    理  由
一、聲請意旨略以：伊無力清償債務，曾於民國109年3月4日向
    本院聲請調解債務清償方案，惟調解不成立。又伊未經法院
    裁定開始清算程序或宣告破產，爰聲請更生等語。
二、按債務人不能清償債務或有不能清償之虞者，得依本條例所
    定更生或清算程序，清理其債務。債務人無擔保或無優先權
    之本金及利息債務總額未逾新臺幣（下同）12,000,000元者
    ，於法院裁定開始清算程序或宣告破產前，得向法院聲請更
    生。法院開始更生程序之裁定，應載明其年、月、日、時，
    並即時發生效力。法院裁定開始更生或清算程序後，得命司
    法事務官進行更生或清算程序，必要時得選任律師、會計師
    或其他適當之自然人或法人一人為監督人或管理人。消費者
    債務清理條例（下稱消債條例）第3條、第42條第1項、第45
    條第1項及第16條第1項分別定有明文。
三、經查：
  ㈠聲請人前於109年3月4日向本院聲請調解債務清償方案，經本
    院109年度司消債調字第120號受理，於同年3月31日調解不
    成立，聲請人並於同日以言詞聲請更生等情，業經本院調閱
    上開調解卷宗核閱無訛，並有調解程序筆錄可參（見司消債
    調卷第99頁），是以依消費者債務清理條例施行細則第44條
    之3規定，聲請人於前置調解不成立後聲請更生，應屬合法
    。
  ㈡次查，聲請人於107年及108年度申報所得均為0元，然其自陳
    向本院聲請更生前2年內有薪資所得共396,000元（即每月16
    ,500元），名下無財產，勞工保險於89年7月11日退保，另
    有南山人壽5張保單解約金共60,193元，其中1張保單曾於10
    7年12月至108年11月間領取理賠給付共36,410元。又聲請人
    自陳受僱於配偶陳媛如經營之「亞舍紅茶冰」自立店，工作
    時間為8時至12時，工作內容為煮茶及備原物料，月薪為16,
    500元領現，未領取社會局補助，長子林○喆（102年5月生）
    由配偶扶養等情，有財產及收入狀況說明書（司消債調卷第
    3至7頁）、財團法人金融聯合徵信中心前置協商專用債權人
    清冊（司消債調卷第12至13頁）、陳媛如出具切結書（司消
    債調卷第17頁）、勞工保險被保險人投保資料表（司消債調
    卷第18頁）、高雄市政府社會局社會福利資訊料查詢表（本
    案卷第11至13頁）、信用報告（本案卷第20頁）、戶籍謄本
    （本案卷第21頁）、商業保險投保資料查詢結果表（本案卷
    第23頁）、財政部高雄國稅局107年及108年度綜合所得稅各
    類所得資料清單及總歸戶財產查詢清單（本案卷第24至26頁
    ）、「陳媛如即亞舍泡沫紅茶冰自立店」之經濟部商業司商
    工登記公示資料查詢服務（本案卷第33頁）、財政部高雄國
    稅局函（本案卷第50頁）、營業稅查定課徵銷售額證明（本
    案卷第58至60頁）、債權人清冊（本案卷第64頁）、南山人
    壽保險股份有限公司函（本案卷第68至69頁）在卷可參。故
    本院審酌上情，認為核算聲請人目前償債能力之基礎以每月
    16,500元為基準。
  ㈢關於聲請人個人日常必要支出部分，聲請人居住於配偶陳媛
    如婚前購買之房屋，每月尚須繳納房貸14,896元，故伊每月
    補貼3,000元，有陳媛如之玉山銀行存摺、放款歸戶明細查
    詢、土地及建物登記第一類謄本、異動索引在卷可稽（本案
    卷第32頁、本案卷第52至56頁、本案卷第66頁）。按債務人
    必要生活費用，以最近一年衛生福利部或直轄市政府所公告
    當地區每人每月最低生活費一點二倍定之，消債條例第64條
    之2第1項定有明文。本院參酌衛福部社會司所公告109年度
    高雄市最低生活費標準為13,099元。又該最低生活費用之標
    準，係照當地最近1年平均每人消費支出60％，依其基準之家
    庭收支調查報告調查表格式所示有關經常性支出之調查項目
    ，其原即包括利息支出、食品、衣著、房租及水費、電費、
    醫療保健、交通、娛樂、教育等基本生活需求。本院認在聲
    請人並無特殊需求，應以此最低生活費之1.2倍即15,719元
    認係其個人必要生活費用。聲請人於調解程序陳稱個人每月
    生活必要支出為12,249元（見司消債調卷第101頁反面），
    低於本院計算之基準，尚屬合理。
  ㈣綜上所述，以聲請人現每月收入16,500元為其償債能力基準
    ，扣除個人必要生活費12,249元後，餘4,251元，而聲請人
    目前負債總額為8,170,252元（參司消債調卷第35頁以下，
    包含：臺灣土地銀行、國泰世華銀行、兆豐銀行、聯邦銀行
    、玉山銀行、台新銀行、中國信託銀行、磊豐國際資產公司
    、滙誠第一資產公司、金陽信資產公司、新光行銷公司、滙
    誠第二資產公司、元大國際資產公司、新加坡商艾星國際公
    司、摩根聯邦資產公司、長鑫資產公司），扣除南山人壽保
    險解約金60,193元，以聲請人每月所餘按月攤還結果，需約
    159年【計算式：（8,170,252－60,193）÷4,251÷12≒159.0】
    始能清償完畢，應認其已不能清償債務。此外，聲請人無擔
    保或無優先權之債務總額未逾12,000,000元，且無消債條例
    第6條第3項、第8條或第46條各款所定駁回更生聲請之事由
    存在，則聲請人聲請更生為有理由，應予准許，爰命司法事
    務官進行本件更生程序。
四、依消債條例第11條第1項、第45條第1項，裁定如主文。
中　　華　　民　　國　　109 　年　　10　　月　　14　　日
                  民事庭　法　官  　賴寶合
以上正本係照原本作成。
本裁定不得抗告。
中　　華　　民　　國　　109 　年　　10　　月　　14　　日
                          書記官    胡美儀